ACORDAO-COMPLETO-2377275

ACÓRDÃO DE RELAÇÃO

ACÓRDÃO DE RELAÇÃO 2421/2019 ATA 39/2019 - PLENÁRIO

Acórdão 2421/2019-TCU-Plenário
	VISTOS e relacionados estes autos de Representação, com pedido de concessão de medida cautelar, formulada pela empresa Injex Pen Indústria e Comércio de Artigos Plásticos Ltda., a respeito de possíveis irregularidades no PE-SRP 19000089/2019, realizado pela Empresa Brasileira de Correios e Telégrafos (Correios) , destinado à aquisição de caneta esferográfica azul para entrega em Brasília/DF e em São Paulo/SP, em quatro lotes, no valor total de R$ 368.211,80 (peça 3, p. 1-2) ;
	Considerando que o Representante possui legitimidade para representar ao Tribunal, a representação está redigida em linguagem clara e objetiva, contém nome legível, a qualificação e o endereço do representante, encontra-se acompanhada do indício concernente à irregularidade apontada pelo autor e trata de matéria de competência do TCU (art. 113, § 1º, da Lei 8.666/1993, c/c arts. 235 e 237 do Regimento Interno/TCU) ;
	Considerando que o Representante se insurge quanto aos seguintes aspectos: a) ausência de justificativa de vantajosidade para a Administração em relação ao fato de o certame ter sido destinado exclusivamente para micro e pequenas empresas, a teor do disposto no artigo 49, inciso III, da LC 123/2006 (lotes 2 e 4) ; b) suposto direcionamento do certame para produtos e marcas que possuam as características específicas e desnecessárias descritas no edital, redações conflitantes e incompatíveis; c) não aceitação de produtos com tamanho diversos do edital, além da ponteira em material similar ou melhor que, portanto, não geram qualquer prejuízo (poliacetal) ; e d) exigência da comprovação de atestação técnica mediante outras formas efetivas de comprovação;
	Considerando que os valores estimados dos lotes 2 e 4 (respectivamente, R$ 31.864,48 e R$ 60.188,47) encontram-se dentro do patamar fixado pelo art. 48, inciso I, da LC 123/2006 (R$ 60.000,00) , que houve a participação de pelo menos três licitantes nos referidos lotes (peça 8, p. 3, itens ‘c’ e ‘d’) e que inexistem indícios de prejuízo ao conjunto do objeto a ser contratado ou desvantajosidade à Administração; 
	Considerando que a exigência editalícia quanto ao tamanho da caneta (135 a 150mm – peça 3, p. 30) foi justificada pelos Correios em razão da necessidade de “a caneta (...) caber no porta canetas que é confeccionado nas bolsas para carteiro e uniformes, mais especificamente nas calças, camisas e bermudas” (peça 8, p. 2, item ‘b’) ;
	 Considerando que, a despeito da quantidade referida no item 6.4.1.1 do edital, a exigência de atestado de capacidade técnica para fornecimento de produtos, quando justificável em razão do objeto licitado, não ofende as disposições do art. 58 da Lei 13.303/2016;
	Considerando que, quanto ao material de ponteira exigido (polipropileno ou poliestireno de alto impacto – peça 3, p. 31, item 2.5) , o Representante não trouxe indícios caracterizadores da ilegalidade quanto à ausência de menção ao poliacetal;
	Considerando que já houve as etapas classificatória e habilitatória (peça 9) e a declaração dos vencedores do certame (peça 10) ;
	Considerando, ainda, a participação de seis a dez licitantes em cada lote, consoante informado pelos Correios (peça 8, p. 3, itens ‘c’ e ‘d’) , os valores unitários das canetas variando entre R$ 0,39 e R$ 0,46 (peça 10) e as reduções de valores face aos valores estimados para cada lote (peça 3, p. 1-2) ;
	Considerando a análise instrutória às peças 11-12,
	Os Ministros do Tribunal de Contas da União, reunidos em Sessão de Plenário, quanto ao processo a seguir relacionado, com fundamento nos arts. 15, inciso I, alínea “p”, 143, inciso V, alínea “a”, 234 e 235, todos do Regimento Interno, ACORDAM, por unanimidade, em:
a) 	conhecer da representação, satisfeitos os requisitos de admissibilidade constantes do art. 113, §1º, da Lei 8.666/1993, c/c os arts. 235 e 237, VII, do Regimento Interno deste Tribunal, e do art. 103, §1º, da Resolução - TCU 259/2014, para, no mérito, considerá-la improcedente; 
b)	indeferir o pedido de concessão de medida cautelar formulado pelo representante, tendo em vista a inexistência dos elementos necessários para sua adoção; 
c)	dar ciência aos Correios, com fundamento no art. 7º da Resolução – TCU 265/2014 e na jurisprudência consolidada neste Tribunal, a exemplo do Acórdão 2696/2019-TCU-Primeira Câmara, de que a fixação injustificada de quantitativo mínimo acima de 50% do total de bens licitados, com fins de comprovação de qualificação técnica, tal como observado no item 6.4.1.1 do edital, configura impropriedade, devendo a entidade adotar medidas de prevenção à ocorrência de outras semelhantes;
d)	encaminhar cópia da presente deliberação e da instrução de peça 11 aos Correios e ao Representante; e
e) 	arquivar os presentes autos, nos termos do art. 237, parágrafo único, c/c o art. 250, inciso I, do Regimento Interno/TCU.
1. Processo TC-Processo 031.038/2019-0 (REPRESENTAÇÃO) 
	1.1. Representante: Injex Pen Indústria e Comércio de Artigos Plásticos Ltda. (06.200.815/0001-09) 
	1.1. Órgão/Entidade: Empresa Brasileira de Correios e Telégrafos
	1.2. Relator: Ministro-Substituto Augusto Sherman Cavalcanti
	1.3. Representante do Ministério Público: não atuou
	1.4. Unidade Técnica: Secretaria de Controle Externo de Aquisições Logísticas (Selog) .
	1.5. Representação legal: Luiz Felipe Miguel (45.402/OAB-SP) e outros, representando Injex Pen Industria e Comercio de Artigos Plásticos Ltda.

AUGUSTO SHERMAN

Não atuou

REPRESENTAÇÃO (REPR)

Secretaria de Controle Externo de Aquisições Logísticas (Selog).